臺灣臺南地方法院行政訴訟判決
111年度簡字第54號
                                    111年9月28日辯論終結
原      告  杜英助  
被      告  臺南市政府環保局

代  表  人  謝世傑  
訴訟代理人  洪金得  
訴訟代理人  朱弘哲  
訴訟代理人  譚家驊  
訴訟代理人  陳坤料  
上列當事人間廢棄物清理法事件，原告不服臺南市政府中華民國
111年7月6日府法濟字第1110843177號訴願決定，提起行政訴訟
，本院判決如下：
    主  文
一、原告之訴駁回。
二、訴訟費用新台幣貳仟元由原告負擔。
    事實及理由
壹、爭訟概要：被告機關稽查人員於111年1月27日上午11時3分
    許，稽查發現臺南市東區府東街與慶東街交叉口之紐澤西護
    欄旁，有遭違規任意棄置垃圾包與一般廢棄物之情事，案經
    被告機關稽查人員破袋翻搜，發現內有原告相關資料，當場
    拍照存證，並經被告機關稽查人員於隔日上午10時20分許循
    所載地址進行查證，經原告之配偶確認該垃圾包中之信件乃
    其先生所有，並代為在查證紀錄單上具名簽字，被告機關乃
    審認原告行為已違反廢棄物清理法第12條第1項規定，乃依
    該法第50條第2款規定裁處新臺幣(下同)1,200元罰鍰。原告
    不服，提起訴願，經訴願決定駁回，原告仍不服，遂提起本
    件行政訴訟。
貳、本件原告主張：
一、原告抗議被罰1,200元，原告因為殘障怕到斜坡下丟垃圾有
    危險，只好暫時將3小包書籍廢棄物放在沒有妨礙交通的路
    口，抗議被告機關罰款不公、不正、違反公平，原告放置廢
    棄物現場也有四根停車錐形圓筒為何不開罰與清理，市○○○○
    ○○○街000號與138號前面的停車錐形紅色圓筒為何不收回，
    在本市東區大同路1段141兩側機車行有廢棄機車與廢輪胎為
    何不開罰，同一條路有7處不應放置廢棄物的地方，被告機
    關都不罰，原告絕對不服，除非將該7處違反廢棄物清理法
    之罰單寄來給原告知悉，原告才願意公平繳納罰單。
二、政府處理行政行為，非有正當理由不得為差別待遇，應予尊
    重。對本案處理，非有正當理由，也不得為行為差別待遇。
　　等情，並聲明求為判決撤銷訴願決定及原處分。
參、被告則以：
一、被告機關人員如事實欄所述時間、地點稽查發現有一般垃圾
    與廢棄物未依規定排出及交付清除情事，案經破袋翻搜後查
    獲內有原告相關資料，現場業予拍照存證，並經被告機關於
    同年月28日上午10時20分許前往查證，獲原告之配偶確認該
    垃圾包中之信件乃其先生所有無誤，並代為在查證紀錄單上
    具名簽字 (當場表示因其先生在樓上休息且最近行動比較不
    方便，所以就不打擾他了云云。)，審認原告之垃圾包與一
    般廢棄物未依被告機關指定之時間(即公告清潔車停留起迄
    時間)、地點(即公告清潔車停留點位置)及作業方式，未交
    付垃圾車清除，而任意於路旁棄置，乃以原告違反廢棄物清
    理法第12條第1項及一般廢棄物回收清除處理辦法第5條、第
    14條第1項第4款第1目規定，且依同法第50條第2款及違反廢
    棄物清理法罰鍰額度裁罰準則第2條第1款附表一項次二之規
    定，裁處1,200元罰鍰，此有被告機關現場稽查舉證照片3幀
    、查證紀錄單、裁處書等可稽，原告違反事證明確，應無疑
    義。
二、按廢棄物清理法第12條第1項規定「一般廢棄物回收、清除
    、處理之運輸、分類、貯存、排出、方法、設備及再利用，
    應符合中央主管機關之規定，其辦法由中央主管機關定之。
    」與一般廢棄物回收清除處理辦法第14條第1項第2款及第4
    款規定略以：「一般廢棄物應依下列方式分類後，始得交付
    回收、清除或處理：…二、資源垃圾:(一)依執行機關指定之
    時間、地點及作業方式，交付執行機關或受託機構之資源垃
    圾回收車回收。…四、一般垃圾：(一)依執行機關指定之時
    間、地點及作業方式，交付執行機關或受託機構之垃圾車清
    除。」之規定，旨謂民眾家戶所產生之一般廢棄物應依原處
    分機關指定之時間、地點及作業方式，交付垃圾車與資源回
    收車清除；次按本市實施準時垃圾不落地清運服務政策，係
    依各區民眾作息形態，因地制宜，分區公告各里家戶排出之
    一般垃圾、廚餘及資源垃圾之分類、收集時間、指定地點與
    清運方式，交付回收、清除等事項，並考量部分民眾無法配
    合單一時段收運作業，另設有不同時段之收運輔助點，提供
    選用以直接排出垃圾，交付清潔車輛清除，且於公告中亦明
    白揭示未遵行者之處罰規定；再查垃圾不落地清運政策施行
    目的，乃為規範民眾家戶所產生之一般垃圾或廢棄物，得以
    配合順利妥善排出，避免肆意戶外棄、堆置，任令拾荒者翻
    找搜揀經廢棄之物之行止，因而包裝破裂散置路面，致以影
    響環境衛生與市容景觀，經重新審查本件原處分，舉證圖資
    影像中顯已見得垃圾包等一般廢棄物棄置於路旁，恐令流浪
    貓、犬、野鼠翻咬覓食，又足令蚊蟲、蟑螂、鼠類等疾病媒
    介得以孳生、隱匿其間之環境衛生疑慮，原告未合於本市實
    施準時垃圾不落地清運服務規定，未將一般廢棄物與垃圾依
    規定交付清除，致影響公共環境衛生與破壞市容潔淨景觀之
    違規事實，堪予認定。
三、原告主張「…本人抗議被罰新台幣1200元…」、「…本人因為
    殘障怕到斜坡下丟垃圾有危險，只好暫時將3小包書籍廢棄
    物放在沒有妨礙交通的路口…」、「…本人抗議鈞府環保局罰
    款不公、不正、違反公平法…」云云，查被告機關人員現場
    執行市容環境巡護作業時發現違規垃圾包任意棄置於違規地
    點，現場已拍照存證。亦於系爭垃圾包內破袋查得屬原告之
    相關資料(寫有原告姓名及地址之信件，並經查證屬實)數件
    。且依原告所述確有將3小包書籍廢棄物放在沒有妨礙交通
    的路口情事，據此，被告機關審認原告所有之一般垃圾未按
    原處分機關指定之時間、地點及作業方式，交付垃圾車清除
    之違失事實，有任令影響環境衛生及市容觀瞻之過失，爰以
    違反廢棄物清理法第12條第1項、一般廢棄物回收清除處理
    辦法第14條第1項第4款第1目，並依同法50條第2款及違反廢
    棄物清理法罰鍰額度裁罰準則第2條第1款附表一項次二等之
    規定依法開具裁處書，核屬有據，於法並無不合。是原告前
    開辯稱主張，實不足採。
四、從而，本案原告違規事實明確，被告機關依首揭規定，審酌
    原告違反行政法上義務行為應受責難程度，核以違反廢棄物
    清理法罰鍰額度裁罰準則第2條第1款附表一項次二所訂之裁
    處罰鍰計算方式：污染程度(A=1)×污染特性(自本次違反本
    法之日(含)回溯前一年內，未曾違反相同條款規定紀錄，B=
    1)×危害程度(C=1)×1,200＝1×1×1×1,200＝1,200(元)之處分，
    核屬依法行政之作為，並無不合或不妥。
五、原告主張本市指定清除地區有違規情形未見管理單位取締，
    若被告機關未將其他違反廢棄物清理法案件依法取締…應廢
    棄原告裁處書等語。原告亦認為政府處理行政行為，非有正
    當理由不得為差別待遇，應予尊重。按行政程序法第6條規
    定「行政行為，非有正當理由不得為差別待遇。」然法治國
    家，遵守法規係每一國民之責任，原告本應遵守規定，自不
    得以他人違規行為尚未被取締，即執意為自己亦可不遵守規
    定而為免罰之依據。最高行政法院93年度判字第1392號判決
    要旨：「按憲法之平等原則要求行政機關對於事務本質上相
    同事件作相同處理，乃形成行政自我拘束原則，惟憲法之平
    等原則係指合法之平等，不包含違法之平等」。本案不論當
    時是否有其他違規情事發生，違規人因僥倖未遭舉發之利益
    非法律所應保障之正當利益，亦即不包含違法行為均不予取
    締制裁之不法平等。等語，資為抗辯，並聲明求為判決駁回
    原告之訴。
肆、兩造之爭點：原告有無在系爭地點放置廢棄物？原告主張不
    法之平等，有無理由？　　
伍、本院之判斷：
一、應適用之法令：
(一)廢棄物清理法
  1.第12條第1項規定：「一般廢棄物回收、清除、處理之運輸
    、分類、貯存、排出、方法、設備及再利用，應符合中央主
    管機關之規定，其辦法，由中央主管機關定之。」
  2.第50條第2款規定：「有下列情形之一者，處新臺幣1千2百
    元以上6千元以下罰鍰。經限期改善，屆期仍未完成改善者
    ，按日連續處罰：二、違反第12條之規定。」
(二)一般廢棄物回收清除處理辦法
  1.第1條規定：「本辦法依廢棄物清理法（以下簡稱本法）第1
    2條第1項規定訂定之。」
  2.第2條第9款規定：「本辦法用詞，定義如下：九、排出：指
    一般廢棄物送出家戶或其他產生源之行為。」
  3.第6條規定：「(第1項)執行機關、公民營廢棄物清除處理機
    構或依本法第14條第2項經中央主管機關核准清除處理一般
    廢棄物，應符合本辦法規定。(第2項) 家戶或其他產生源委
    託公民營廢棄物清除處理機構清除、處理一般廢棄物者，應
    委託經主管機關許可清除、處理該類廢棄物之公民營廢棄物
    清除處理機構清除、處理。」
  4.第14條第1項第4款第1目規定：「一般廢棄物應依下列方式
    分類後，始得交付回收、清除或處理：四、一般垃圾：(一)
    依執行機關指定之時間、地點及作業方式，交付執行機關或
    受託機構之垃圾車清除。」
(三)違反廢棄物清理法罰鍰額度裁罰準則第2條第1款規定：「違
    反本法規定者，罰鍰額度除依下列規定裁處外，依行政罰法
    第18條第1項規定，應審酌違反本法義務行為應受責難程度
    、所生影響及因違反本法義務所得之利益，並得考量受處罰
    者之資力：一、行為人違反本法義務規定之行為涉及一般廢
    棄物者，適用附表一。」
    附表一項次二規定：衡酌污染程度、污染特性及危害程度，
    裁處1,200元罰鍰【計算方式＝污染程度×污染特性(自本次違
    反本法之日(含)回溯前1年內，未曾違反相同條款規定之裁
    罰累積次數)×危害程度＝1×1×1×1,200元＝1,200元）】
(四)行政程序法第6條規定；「行政行為，非有正當理由，不得
    為差別待遇。」
二、按廢棄物清理法第12條第1項、一般廢棄物回收清除處理辦
    法第2條第9款、第6條、第14條第1項第4款第1目規定，臺南
    市民眾將家戶產生之一般廢棄物送出家戶，應委託公民營廢
    棄物清除處理機構清除、處理，或依被告機關指定之時間、
    地點及作業方式，交付被告機關或受託機構之垃圾車清除，
    違者即應依廢棄物清理法第50條第2款規定予以處罰。
三、經查被告機關前於事實欄所載時點，查有垃圾包棄置，未依
    被告機關公告垃圾車停留時間、地點交由垃圾車收運，經拆
    包發現寫有原告姓名及地址之信件數件，乃循信件上地址查
    證，經原告之配偶確認該垃圾包中之信件乃其先生所有，並
    代為在查證紀錄單上具名簽字，原告於訴願書中及本院言詞
    辯論時亦坦承有棄置垃圾包行為，此有被告機關稽查證紀單
    錄（本院卷第103頁）、現場照片3幀（本院卷第105頁）及
    本院筆錄（本院卷第122頁）附卷可稽，從而，本案原告違
    規事實明確，被告機關依首揭規定，審酌原告違反行政法上
    義務行為應受責難程度，核以違反廢棄物清理法罰鍰額度裁
    罰準則第2條第1款附表一項次二所訂之裁處罰鍰計算方式：
    污染程度(A=1)×污染特性(自本次違反本法之日(含)回溯前
    一年內，未曾違反相同條款規定紀錄，B=1)×危害程度(C=1)
    ×1,200＝1×1×1×1,200＝1,200(元)之處分，核屬依法行政之作
    為，核無不合，是原告未依規定排出垃圾事證明確，被告機
    關依法裁處，並無違誤。
四、原告主張抗議被告機關罰款不公、不正、違反公平，原告放
    置廢棄物現場也有四根停車錐形圓筒為何不開罰與清理，市
    ○○○○○○○街000號與138號前面的停車錐形紅色圓筒為何不收
    回，在臺南市東區大同路1段141兩側機車行有廢棄機車與輪
    胎為何不開罰，同一條路有7處不應放置廢棄物的地方，被
    告機關都不罰，原告絕對不服，除非將該7處違反廢棄物清
    理法之罰單寄來給原告知悉，原告才願意公平繳納罰單云云
    ，惟查：
(一)按行政行為，非有正當理由，不得為差別待遇，行政程序法
    第6條定有明文，此即行政法上之平等原則。又行政機關若
    怠於行使權限，致使人民因個案違法狀態未排除而獲得利益
    時，該利益並非法律所應保護之利益，因此其他人民不能要
    求行政機關比照該違法案例授予利益，亦即，人民不得主張
    「不法之平等」。　　
(二)原告主張被告機關罰款不公、不正、違反公平，有7處不應
    放置廢棄物的地方，被告機關都不罰，原告絕對不服，除非
    將該7處違反廢棄物清理法之罰單寄來給原告知悉，原告才
    願意公平繳納罰單云云，惟揆之前開說明，被告機關何以未
    對其他7處不應放置廢棄物的地方予以處罰，係屬另一問題
    ，與本件無涉，縱認屬實，惟原告亦不得於本件主張不法之
    平等，而解免其應受之裁罰。是原告主張被告機關未對其他
    7處不應放置廢棄物的地方予以處罰，即不得處罰原告之「
    不法平等」，顯不足採。本案違規事實明確，原告主張委不
    足採，揆諸前揭法令規定，原處分並無違誤。
五、從而，原處分並無違法，訴願決定予以維持，核無不合。原
    告訴請撤銷，為無理由，應予駁回。
據上論結，本件原告之訴為無理由，依行政訴訟法第98 條第1項
前段，判決如主文。
中　　華　　民　　國　　111 　年　　10　　月　　12　　日
　　　　　　　　　行政訴訟庭　法　官　侯明正
上為正本係照原本作成。
如不服本判決，應於送達後20日內，向本院提出上訴狀 及繳納
上訴費新台幣3,000元，其未表明上訴理由者，應於提出上訴後2
0日內向本院補提理由書（均須按他造人數附繕本）。上訴理由
應表明關於原判決所違背之法令及其具體內容，或依訴訟資料可
認為原判決有違背法令之具體事實。
中　　華　　民　　國　　111 　年　　10　　月　　12　　日
　　　　　　　　　　　　　　　書記官　陳惠萍